臺灣花蓮地方法院刑事判決
110年度訴字第211號
公  訴  人  臺灣花蓮地方檢察署檢察官
被      告  鄭暐譯


上列被告因偽造文書等案件，經檢察官提起公訴（110年度調偵
字第241號），被告於本院準備程序中，就被訴事實為有罪之陳
述，經合議庭裁定改由受命法官獨任依簡式審判程序審理，判決
如下：
    主  文
丙○○犯行使偽造準私文書罪，累犯，處有期徒刑貳月，如易科罰
金，以新臺幣壹仟元折算壹日。
    事  實
一、丙○○意圖為自己不法之利益，基於行使偽造準私文書及詐欺
    得利之犯意，於民國109年12月22日18時34分許前某時，在
    花蓮縣○○市○○路00巷0號住處，輸入自己之AppleID，登入iT
    unesStore網路商店後，未經乙○○之同意，自行以乙○○申辦
    之行動電話門號0000-000000設為電信代收門號，以此方式
    偽造乙○○同意以上開門號作為付費門號之虛偽電磁紀錄，而
    冒用乙○○之名義，接續於109年12月22日18時34分許至110年
    1月8日1時47分許間，製作如附表所示不實之小額消費訂單
    準私文書61筆而行使之，合計消費新臺幣(下同)58,350元，
    致iTunes Store網路商店、電信公司均陷於錯誤，誤認係乙
    ○○授權使用該門號以小額付費方式在星城ONLINE遊戲消費，
    而將上開消費款項均計入乙○○之電信費用帳單內，並提供各
    該遊戲點數服務，丙○○因而詐得價值共計58,350元遊戲點數
    之財產上不法利益，足生損害於乙○○、iTunes Store網路商
    店及電信公司電信費用管理之正確性。嗣乙○○察覺有異，始
    報案查獲。
二、案經乙○○告訴及花蓮縣警察局吉安分局報告臺灣花蓮地方檢
    察署檢察官偵查起訴。
    理  由
壹、程序事項
　　被告丙○○所犯者為死刑、無期徒刑、最輕本刑為3年以上有
    期徒刑以外之罪，其於準備程序進行中就被訴事實為有罪之
    陳述，經告知其簡式審判程序之旨，並聽取檢察官、被告之
    意見後，本院合議庭依刑事訴訟法第273條之1第1項之規定
    ，裁定由受命法官獨任進行簡式審判程序。又依刑事訴訟法
    第273條之2、同法第159條第2項之規定，簡式審判程序不適
    用傳聞法則有關限制證據能力之相關規定，合先敘明。
貳、實體事項
一、上揭犯罪事實，業據被告於本院準備及審理時坦承不諱（本
    院卷第59頁、第88頁），核與告訴人乙○○於警詢及偵查中證
    述相符(警卷第13至17頁，偵卷第53至55頁)，並有itunes代
    付交易查詢資料、告訴人乙○○手機簡訊翻拍照片、被告109
    年12月21日至110年1月9日Apple消費明細、通聯調閱查詢單
    、中華電信股份有限公司臺灣北區電信分公司花蓮營運處11
    0年12月2日花服字第1100000115號函及交易紀錄各1份可稽
    （警卷第19至51頁，本院卷第43至第49頁），足認被告任意
    性自白與事實相符，堪予採信。
二、論罪科刑
（一）按電磁紀錄，藉由電腦之處理所顯示之影像或符號，足以
      為表示其用意之證明者，以文書論，刑法第220條第2項定
      有明文。而所謂電磁紀錄，係指以電子、磁性或其他無法
      以人之知覺直接認識之方式所製成之紀錄，而供電腦處理
      之用者而言。又在網際網路上輸入行動電話門號資料而製
      作同意授權小額付款之訂單，並顯示於電子處理影像之螢
      幕上，用以表示輸入者為有權使用該門號之人並同意以該
      門號支付小額費用，上開經電子處理螢幕上所示之文字，
      性質上屬電磁紀錄，自屬刑法第220條第2項所規定之準文
      書，應以文書論。又刑法第339條第1項、第2項分別規定
      詐欺取財罪及詐欺得利罪，前者之行為客體係指財物，後
      者則指取得債權、免除債務、延期履行債務或提供勞務等
      財物以外之財產上不法利益，而線上遊戲之虛擬點數，並
      非現實可見之有形體財物，而係供人憑以遊玩線上遊戲使
      用，並以電磁紀錄之方式儲存於伺服器，自屬具有財產上
      價值之利益。
（二）是核被告所為，係犯刑法第216條、第210條、第220條第2
      項之行使偽造準私文書罪、刑法第339條第2項之詐欺得利
      罪。又被告偽造準私文書之低度行為，應為行使偽造準私
      文書之高度行為所吸收，不另論罪。
（三）被告於109年12月22日18時34分許至110年1月8日1時47分
      許間多次冒用告訴人手機門號詐取網路遊戲儲值點數之犯
      行，其時間、地點均屬密切，主觀上應係基於單一之行使
      偽造準私文書及詐欺得利之犯意，客觀上所侵害者亦為相
      同之財產法益，各舉動之獨立性甚為薄弱，在刑法評價上
      以視為數個舉動之接續施行，合為包括之一行為予以評價
      ，較為合理，屬接續犯，僅論以一罪。被告係以一行為同
      時觸犯行使偽造準私文書、詐欺得利等罪，為想像競合犯
      ，應依刑法第55條，從一重之行使偽造準私文書罪處斷。
（四）被告前因違反毒品危害防制條例案件，經本院以110年度
      簡字第140號判決有期徒刑3月確定，被告於107年1月4日
      易服社會勞動改易科罰金執行完畢，其於有期徒刑執行完
      畢之5年內，故意再犯本件有期徒刑以上之罪，符合累犯
      規定，本院審酌被告構成累犯之前案與本案罪質並不相同
      ，二者保護法益、犯罪手段、目的亦不相似，是否能因被
      告前案執行完畢，遽論被告就本案具有主觀特別惡性，尚
      有可疑，爰不依刑法第47條第1項規定加重其刑。
（五）爰審酌被告不思以正當途徑獲取財物，為獲小利，任意冒
      用告訴人之名義後詐得財產上利益，而造成告訴人之損害
      ，並損及告訴人、電信公司及行動電話小額付款消費系統
      公司之權益，紊亂行動電話小額付款消費之經濟秩序，所
      為實不足取；然念被告犯後均坦承犯行，並與告訴人達成
      調解分期付款賠償6萬元，態度良好，告訴人表示請給年
      輕人一個機會等語（本院卷第90頁）；並兼衡被告自述高
      中畢業，智識程度尚可，現從事木工水土工作，月收入約
      3萬元，需要扶養兩個未成年小孩，之生活狀況（本院卷
      第89頁）等一切情狀，量處如主文所示之刑，並諭知易科
      罰金之折算標準，以資懲儆。
四、沒收
　　按若犯罪行為人與被害人達成民事賠償和解，惟實際上並未
    將民事賠償和解金額給付被害人，或犯罪所得高於民事賠償
    和解金額者，法院對於未給付之和解金額或犯罪所得扣除和
    解金額之差額部分等未實際賠償之犯罪所得，自仍應諭知沒
    收或追徵（最高法院107年度台上字第4593號判決參照）。
    然審酌在被告與告訴人達成和解並約定分期賠償之情形下，
    仍應慮及被告持續履行、給付之客觀事實，於刑法第38條之
    2第2項立法者明文授權法官判斷宣告沒收是否有過苛之虞之
    裁量權限內予以綜合判斷，以免行為人見法院判決業已就宣
    判時分期履行中未給付之差額宣告沒收及追徵，便影響其持
    續履行給付分期款之意願。本案被告已與告訴人達成調解，
    有調解筆錄1紙可查(調偵卷第7頁)，被告願意分期給付6萬
    元予告訴人，已超過被告實際詐取之利益，則被告就其所侵
    害之財產秩序業已經由其與告訴人約定之條件而重新建立，
    如仍予以宣告沒收，將生被告同時經刑事沒收執行與應依約
    履行和解條件之雙重給付問題，爰依刑法第38條之2第2項規
    定，例外不為沒收之諭知。至偽造之不實小額消費訂單準私
    文書，雖係供被告犯罪所有之物，惟被告既已持之行使，已
    非被告所有，且非違禁物，爰不予宣告沒收。
據上論斷，應依刑事訴訟法第273條之1第1項、第299條第1項前
項，刑法第216條、第210條、第220條第2項、第339條第2項、第
55條前段、第47條第1項、第41條第1項前段、第38條之2第2項，
刑法施行法第1條之1第1項，判決如主文。
本案經檢察官甲○○提起公訴，檢察官林于湄到庭執行職務。
中　　華　　民　　國　　111 　年　　1 　　月　　19　　日
　　　　　　　　　刑事第四庭    法　官　高郁茹
以上正本證明與原本無異。
如不服本判決應於收受送達後20日內向本院提出上訴書狀，並應
敘述具體理由。其未敘述上訴理由者，應於上訴期間屆滿後20日
內向本院補提理由書(均須按他造當事人之人數附繕本)「切勿逕
送上級法院」。告訴人或被害人如對於本判決不服者，應具備理
由請求檢察官上訴，其上訴期間之計算係以檢察官收受判決正本
之日期為準。
中　　華　　民　　國　　111 　年　　1 　　月　　20　　日

                                書記官  林怡玉
附表
日期 時間 訂單編號 金額(新台幣) 備註 109年12月22日 18:34 MLDMGGK7JV 1050 見代付交易(警卷第31頁)、消費明細(警卷第35頁)、見交易紀錄(本院卷第49頁) 109年12月22日 18:45 MLDMGGLZ0F 1050 見代付交易(警卷第31頁)、消費明細(警卷第35頁)、見交易紀錄(本院卷第49頁) 109年12月22日 18:52 MLDMGGMX61 1050 見代付交易(警卷第31頁)、消費明細(警卷第35頁)、見交易紀錄(本院卷第49頁) 109年12月22日 18:58 MLDMGGMSVS 1050 見代付交易(警卷第31頁)、消費明細(警卷第35頁)、見交易紀錄(本院卷第49頁) 109年12月22日 21:31 MLDMGHLJJD 1050 見代付交易(警卷第31頁)、消費明細(警卷第35頁)、見交易紀錄(本院卷第49頁) 109年12月22日 22:29 MLDMGJ00BQ 570 見代付交易(警卷第31頁)、消費明細(警卷第35頁)、見交易紀錄(本院卷第49頁) 109年12月23日 01:03 MLDMGJZF0H 570 見代付交易(警卷第31頁)、消費明細(警卷第35頁)、見交易紀錄(本院卷第49頁) 109年12月23日 01:05 MLDMGJZVM5 1050 見代付交易(警卷第31頁)、消費明細(警卷第35頁)、見交易紀錄(本院卷第49頁) 109年12月23日 01:33 MLDMGK4KK4 1050 見消費明細(警卷第35頁)、見交易紀錄(本院卷第49頁) 109年12月23日 03:06 MLDMGKNSLL 1050 見消費明細(警卷第35頁)、見交易紀錄(本院卷第49頁) 109年12月23日 03:11 MLDMGKQN4F 1050 見消費明細(警卷第35頁)、見交易紀錄(本院卷第49頁) 109年12月23日 03:15 MLDMGKS7SS 570 見消費明細(警卷第35頁)、見交易紀錄(本院卷第49頁) 109年12月31日 19:31 MLDMKBJBZ9 330 見簡訊(警卷第25頁)、代付交易(警卷第29頁)、消費明細(警卷第35頁)、見交易紀錄(本院卷第47頁) 109年12月31日 19:26 MLDMKBHJF3 570 見簡訊(警卷第25頁)、消費明細(警卷第35頁)、見交易紀錄(本院卷第47頁) 109年12月31日 19:20 MLDMKBGKX6 1050 見簡訊(警卷第25頁)、消費明細(警卷第35頁)、見交易紀錄(本院卷第47頁) 109年12月31日 19:17 MLDMKBG15W 1050 見簡訊(警卷第25頁)、消費明細(警卷第35頁)、見交易紀錄(本院卷第47頁) 109年12月31日 19:11 MLDMKBF0S0 1050 見簡訊(警卷第25頁)、消費明細(警卷第35頁)、見交易紀錄(本院卷第49頁) 110年1月1日 00:00 MLDMKFF0H1 1050 見簡訊(警卷第25頁)、代付交易(警卷第29頁)、消費明細(警卷第35頁)、見交易紀錄(本院卷第47頁) 110年1月1日 00:04 MLDMKFFYF8 1050 見簡訊(警卷第25頁)、代付交易(警卷第29頁)、消費明細(警卷第35頁)、見交易紀錄(本院卷第47頁) 110年1月1日 00:07 MLDMKFGMFF 1050 見簡訊(警卷第25頁)、代付交易(警卷第29頁)、消費明細(警卷第35頁)、見交易紀錄(本院卷第47頁) 110年1月1日 00:07 MLDMKFGNF4 1050 見簡訊(警卷第25頁)、代付交易(警卷第29頁)、消費明細(警卷第35頁)、見交易紀錄(本院卷第47頁) 110年1月1日 12:24 MLDMKF5NFZ 1050 見簡訊(警卷第25頁)、代付交易(警卷第29頁)、消費明細(警卷第35頁)、見交易紀錄(本院卷第47頁) 110年1月1日 18:08 MLDMKF6JN0 1050 見簡訊(警卷第25頁)、代付交易(警卷第29頁)、消費明細(警卷第35頁)、見交易紀錄(本院卷第47頁) 110年1月1日 18:08 MLDMKN6L00 1050 見簡訊(警卷第23頁)、代付交易(警卷第29頁)、消費明細(警卷第35頁)、見交易紀錄(本院卷第47頁) 110年1月1日 21:51 MLDMKQMTSZ 1050 見簡訊(警卷第23頁)、代付交易(警卷第29頁)、消費明細(警卷第35頁)、見交易紀錄(本院卷第47頁) 110年1月1日 21:51 MLDMKQMW2S 1050 見簡訊(警卷第23頁)、代付交易(警卷第29頁)、消費明細(警卷第35頁)、見交易紀錄(本院卷第47頁) 110年1月1日 21:54 MLDMKQNGTW 1050 見簡訊(警卷第23頁)、代付交易(警卷第29頁)、消費明細(警卷第35頁)、見交易紀錄(本院卷第47頁) 110年1月1日 21:54 MLDMKQNHVH 1050 見簡訊(警卷第23頁)、代付交易(警卷第29頁)、消費明細(警卷第35頁)、見交易紀錄(本院卷第47頁) 110年1月1日 21:55 MLDMKQNK1Z 1050 見簡訊(警卷第23頁)、代付交易(警卷第29頁)、消費明細(警卷第35頁)、見交易紀錄(本院卷第47頁) 110年1月1日 22:16 MLDMKQVFV3 1050 見簡訊(警卷第23頁)、代付交易(警卷第29頁)、消費明細(警卷第35頁)、見交易紀錄(本院卷第47頁) 110年1月1日 22:16 MLDMKQVH5V 1050 見簡訊(警卷第23頁)、代付交易(警卷第29頁)、消費明細(警卷第35頁)、見交易紀錄(本院卷第47頁) 110年1月1日 22:25 MLDMKQX6DF 1050 見簡訊(警卷第23頁)、代付交易(警卷第29頁)、消費明細(警卷第35頁)、見交易紀錄(本院卷第47頁) 110年1月1日 22:25 MLDMKQX7J7 1050 見簡訊(警卷第23頁)、消費明細(警卷第35頁)、見交易紀錄(本院卷第47頁) 110年1月2日 20:08 MLDML0HZKW 1050 見簡訊(警卷第21頁)、代付交易(警卷第27頁)、消費明細(警卷第36頁)、見交易紀錄(本院卷第45頁) 110年1月2日 20:18 MLDML0KLG2 1050 見簡訊(警卷第21頁)、代付交易(警卷第27頁)、消費明細(警卷第36頁)、見交易紀錄(本院卷第45頁) 110年1月2日 20:32 MLDML0MXBM 1050 見簡訊(警卷第21頁)、代付交易(警卷第27頁)、消費明細(警卷第36頁)、見交易紀錄(本院卷第45頁) 110年1月2日 20:32 MLDML0MYDS 1050 見簡訊(警卷第21頁)、代付交易(警卷第27頁)、消費明細(警卷第36頁)、見交易紀錄(本院卷第45頁) 110年1月2日 05:04 MLDMKVGL6W 1050 見簡訊(警卷第23頁)、消費明細(警卷第35頁)、見交易紀錄(本院卷第47頁) 110年1月2日 05:39 MLDMKVNGWH 1050 見簡訊(警卷第23頁)、消費明細(警卷第35頁)、見交易紀錄(本院卷第47頁) 110年1月2日 05:45 MLDMKVQG7Y 1050 見簡訊(警卷第23頁)、消費明細(警卷第35頁)、見交易紀錄(本院卷第47頁) 110年1月2日 12:27 MLDMKY0L7J 1050 見簡訊(警卷第23頁)、消費明細(警卷第36頁)、見交易紀錄(本院卷第47頁) 110年1月2日 16:06 MLDMKX5MJ4 570 見簡訊(警卷第23頁)、消費明細(警卷第36頁)、見交易紀錄(本院卷第47頁) 110年1月2日 16:09 MLDMKZ60TW 570 見簡訊(警卷第23頁)、消費明細(警卷第36頁)、見交易紀錄(本院卷第45頁) 110年1月2日 16:13 MLDMKZ6JYM 570 見簡訊(警卷第21頁)、消費明細(警卷第36頁)、見交易紀錄(本院卷第45頁) 110年1月2日 16:13 MLDMKZ6L3B 1050 見簡訊(警卷第21頁)、消費明細(警卷第36頁)、見交易紀錄(本院卷第45頁) 110年1月2日 16:22 MLDMKZ7X4W 1050 見簡訊(警卷第21頁)、消費明細(警卷第36頁)、見交易紀錄(本院卷第45頁) 110年1月2日 16:49 MLDMKZF3MT 1050 見簡訊(警卷第21頁)、消費明細(警卷第36頁)、見交易紀錄(本院卷第45頁) 110年1月2日 16:54 MLDMKZFXWV 1050 見簡訊(警卷第21頁)、消費明細(警卷第36頁)、見交易紀錄(本院卷第45頁) 110年1月2日 17:16 MLDMKZK2LH 1050 見簡訊(警卷第21頁)、消費明細(警卷第36頁)、見交易紀錄(本院卷第45頁) 110年1月2日 17:20 MLDMKZKS75 1050 見簡訊(警卷第21頁)、消費明細(警卷第36頁)、見交易紀錄(本院卷第45頁) 110年1月2日 17:23 MLDMKZL77W 1050 見簡訊(警卷第21頁)、消費明細(警卷第36頁)、見交易紀錄(本院卷第45頁) 110年1月2日 17:38 MLDMKZND2L 1050 見簡訊(警卷第21頁)、消費明細(警卷第36頁)、見交易紀錄(本院卷第45頁) 110年1月2日 17:46 MLDMKZQHKD 1050 見簡訊(警卷第21頁)、消費明細(警卷第36頁)、見交易紀錄(本院卷第45頁) 110年1月2日 19:59 MLDML0GB8F 1050 見簡訊(警卷第21頁)、消費明細(警卷第36頁)、見交易紀錄(本院卷第45頁) 110年1月2日 20:04 MLDML0H7HF 1050 見簡訊(警卷第21頁)、消費明細(警卷第36頁)、見交易紀錄(本院卷第45頁) 110年1月3日 00:38 MLDML26TXW 1050 見簡訊(警卷第19頁)、代付交易(警卷第27頁)、消費明細(警卷第36頁)、見交易紀錄(本院卷第45頁) 110年1月3日 00:54 MLDML29Q21 1050 見簡訊(警卷第19頁)、代付交易(警卷第27頁)、消費明細(警卷第36頁)、見交易紀錄(本院卷第45頁) 110年1月3日 00:57 MLDML2B6DY 1050 見簡訊(警卷第19頁)、代付交易(警卷第27頁)、消費明細(警卷第36頁)、見交易紀錄(本院卷第45頁) 110年1月3日 01:01 MLDML2BXYL 1050 見簡訊(警卷第19頁)、代付交易(警卷第27頁)、消費明細(警卷第36頁)、見交易紀錄(本院卷第45頁) 110年1月3日 04:49 MLDML3S9SD 330 見簡訊(警卷第19頁)、代付交易(警卷第27頁)、消費明細(警卷第36頁)、見交易紀錄(本院卷第45頁) 110年1月8日 01:47 MLDMMKWNNS 150 見簡訊(警卷第19頁)、代付交易(警卷第27頁)、消費明細(警卷第36頁)、見交易紀錄(本院卷第45頁) 
附錄本案論罪科刑法條
中華民國刑法第210條
（偽造變造私文書罪）
偽造、變造私文書，足以生損害於公眾或他人者，處5年以下有
期徒刑。
中華民國刑法第216條
（行使偽造變造或登載不實之文書罪）
行使第210條至第215條之文書者，依偽造、變造文書或登載不實
事項或使登載不實事項之規定處斷。
中華民國刑法第220條
（準文書）
在紙上或物品上之文字、符號、圖畫、照像，依習慣或特約，足
以為表示其用意之證明者，關於本章及本章以外各罪，以文書論
。
錄音、錄影或電磁紀錄，藉機器或電腦之處理所顯示之聲音、影
像或符號，足以為表示其用意之證明者，亦同。
中華民國刑法第339條
（普通詐欺罪）
意圖為自己或第三人不法之所有，以詐術使人將本人或第三人之
物交付者，處5年以下有期徒刑、拘役或科或併科50萬元以下罰
金。
以前項方法得財產上不法之利益或使第三人得之者，亦同。
前二項之未遂犯罰之。